【裁判字號】    99,交聲,1458
【裁判日期】    991027
【裁判案由】    違反道路交通管理處罰條例聲明異議
【裁判全文】
臺灣桃園地方法院交通事件裁定        99年度交聲字第1458號
原處分機關  交通部公路總局新竹區監理所中壢監理站
異  議  人  甲○○
上列受處分人因違反道路交通管理處罰條例事件，對交通部公路
總局新竹區監理所中壢監理站民國99年9 月27日所為處分（原處
分案號：壢監裁字第裁53－A00000000 號），聲明異議，本院裁
定如下：
        主  文
異議駁回。
        理  由
一、按行車速度，依速限標誌或標線之規定，道路交通安全規則
    第93條第1 項前段定有明文。次按汽車駕駛人，行車速度，
    超過規定之最高時速，或低於規定之最低時速，除有第43條
    第1 項第2 款情形外，處新臺幣（下同）1,200 元以上2,40
    0 元以下罰鍰，復為道路交通管理處罰條例第40條所明定。
    又汽車駕駛人駕駛汽車有違反道路交通管理處罰條例第40條
    規定者，除應依該條所規定之罰鍰處罰外，並予記違規點數
    一點，亦為道路交通管理處罰條例第63條第1 項第1 款所明
    文規定。再「汽車駕駛人之行為有下列情形之一，當場不能
    或不宜攔截製單舉發者，得逕行舉發：……七、經以科學儀
    器取得證據資料證明其行為違規。」、「第一項逕行舉發，
    應記明車輛牌照號碼、車型等可資辨明之資料，以汽車所有
    人為被通知人製單舉發。」、「本條例之處罰，受舉發違反
    道路交通管理事件之受處罰人，認為受舉發之違規行為應歸
    責他人者，應於舉發違反道路交通管理事件通知單應到案日
    期前，檢附相關證據及應歸責人相關證明文件，向處罰機關
    告知應歸責人，處罰機關應即另行通知應歸責人到案依法處
    理。逾期未依規定辦理者，仍依本條例各該違反條款規定處
    罰。」，亦為道路交通管理處罰條例第7 條之2 第1 項第7
    款、第4 項、第85條第1 項所明文規定。是若經警舉發駕駛
    小型車而其行車速度超過規定之最高時速未滿20公里，且在
    舉發通知單上所載之應到案期限內繳納罰鍰或到案聽候裁決
    或提出申訴或陳述，經處罰機關調查後仍認定有上開違規行
    為者，依違反道路交通管理事件統一裁罰基準及處理細則（
    下稱處理細則）第2 條第2 項所定之違反道路交通管理事件
    統一裁罰基準表（下稱基準表）之規定，應裁處1,600 元之
    罰鍰，並記違規點數1 點。
二、異議人即受處分人甲○○駕駛異議人所有之車牌號碼V4-053
    9 號自用一般小客車，於民國99年8 月13日下午5 時49分許
    ，行經臺北市○○○○道路（南往北象山隧道出口處）之際
    ，因該處道路路段速限為50公里，受處分人駕駛該車竟以67
    公里之速度超速行駛，經臺北市政府警察局信義分局交通分
    隊依測速採證照片所示，認異議人所有之車輛有違反道路交
    通管理處罰條例第40條規定之行為，遂逕行掣單舉發，原處
    分機關遂依道路交通管理處罰條例第40條、第63條第1 項第
    1 款之規定，裁處受處分人罰鍰1,600 元，並計違規點數 1
    點在案。
三、聲明異議意旨略以：象山隧道內南往北方向之限速標誌皆維
    持限速70公里，卻突然於接近隧道出口處，立一限速50公里
    之標誌，但測速照相桿位置在出口處約50公尺處，說明標誌
    速限設置處為隧道內，且標誌製作不明，隧道內燈光昏暗、
    且需時時注意前方車況及速度，故異議人之車速仍維持隧道
    入口處之速限70公里以內，以致並未發現有降低速限之標誌
    ，故係因標誌設置不當致其不得已才違規云云。
四、經查：
  (一)受處分人駕駛之前開車輛確於上揭時、地以行車速度時速67
    公里（超速17公里）行駛之事實，業據受處分人於聲明異議
    狀內自承明確，並有卷附之採證照片在卷可查，堪認本件受
    處分人確有行車速度超過規定最高時速17公里未滿20公里之
    事實無訛。
  (二)按有關道路交通管理之實際標誌、標線、管制方法、手段，
    乃行政機關依其職權所為裁量之行政措施或處分，除有重大
    、明顯瑕疵或其他違法情形外，尚非法院所得任意指摘或變
    更。本件信義快速道路速限為70公里，往臺北方向於象山隧
    道內以漸進方式降低速限使用路人可提早降低速度，以維持
    隧道出口處匝道前之安全，又該隧道內有設置限速標誌牌面
    處共計三處，分別是70公里／小時、50公里／小時、50公里
    ／小時之限速標誌牌面，其中70公里／小時與50公里／小時
    之管制牌面距離約298.8 公尺，以該速率行駛約為15秒，50
    公里／小時之牌面距隧道出口外測速照相桿為361.3 公尺，
    以該速率行駛至隧道出口處約為25秒，皆足以使用路人進行
    減速，且於車道地面皆設有速限標字，由於該路段之交通設
    施已提供用路人完整速限資訊供判斷與減速等情，有臺北市
    交通管制工程處99年10月20日北市交工規字第09933558300
    號函暨所附之路段圖、臺北市政府警察局信義分局99年10月
    21日北市警信分交字第09932739500 號函所檢附之採證照片
    、隧道內標誌照片列印資料及速限標誌暨速限起訖點圖示等
    在卷可稽。則主管機關依該道路之車流、路況等情狀，為確
    保行車秩序及安全而訂定各路段之速限，並規定本件違規地
    點之最高速限為每小時50公里，且已在象山隧道出口處右側
    設有限速50公里之標誌，該行政處分，並無重大明顯瑕疵，
    自非法院所得非議，而受處分人所為逾越該法定速限之超速
    駕駛行為，實有影響行車秩序及致生交通事故之虞，員警依
    法取締遏阻，乃為維護交通安全秩序之必要行為，受處分人
    以前詞指摘該等速限係屬不當云云，實無足採。
  (三)再本件舉發上開異議人駕駛之自用小客車之雷達測速照相設
    備業於99年3 月23日通過經濟部標準檢驗局國家標準檢驗合
    格，並領有檢定合格證書（檢定合格單號碼：Ｍ0 0000000
    ），有效合格期限至100 年3 月31日，具有高度準確性等情
    ，亦有臺北市政府警察局信義分局99年10月21日北市警信分
    交字第09932739500 號函所檢附之經濟部標準檢驗局雷達測
    速儀檢定合格證書等附卷可查。受處分人雖以標誌設置不當
    致其不得已違規云云置辯，惟查前開象山隧道中段（南往北
    ）已設有「速限50公里」及提示「前有彎道減速慢行」標誌
    牌面，以提示用路人應減速行駛，且象山隧道出口處右側亦
    設有「速限50公里」、「常有測速照相請依限速行駛」標誌
    牌面，以警示用路人應依限速行駛及若未依限速行駛將測速
    照相，衡之受處分人乃領有駕駛執照之人，對於行車速度不
    得超過最高限速之規定，應知之甚稔，始得確保行車順暢及
    安全無虞，異議人雖稱隧道內燈光昏暗、且需時時注意前方
    車況及速度云云，但因車輛備有車頭大燈，均可開啟以為輔
    助照明，應無不能注意限速標誌之理。倘如受處分人所辯隧
    道內光線不佳，且其於交通違規案件陳述單自承其係第一次
    駕駛該路段，則當更應減速慢行，並依限速行駛，始能全面
    顧及路況及行車安全，是受處分人此節所辯，亦不足採。
五、綜上所述，受處分人駕駛其所有上開車輛確有於前揭時間，
    行車速度超過規定之最高時速未滿20公里之行為，自屬違反
    道路交通管理處罰條例第40條之規定，而受處分人於舉發通
    知單上所載之應到案日期前即向原處分機關提出申訴，則原
    處分機關依道路交通管理處罰條例第40條、違反道路交通管
    理事件統一裁罰基準及處理細則第43條、第44條、第63條第
    1 項第1 款及違反道路交通管理事件統一裁罰基準表之規定
    ，裁處受處分人1,600 元之罰鍰並記違規點數一點，經核並
    無違誤。本件受處分人猶執前詞，指摘原處分不當，自無理
    由，應予駁回。
六、依道路交通管理處罰條例第87條第2 項、道路交通案件處理
    辦法第19條，裁定如主文。
中    華    民    國    99    年    10    月    27    日
                    交通法庭法  官  游智棋
以上正本證明與原本無異。
如不服本裁定，應於裁定送達後5日內向本院提出抗告狀。
                            書記官  陳育萱
中    華    民    國    99    年    10    月    28    日

司法院資訊處製作；財團法人民間司法改革基金會備份。
